【裁判字號】    97,交上易,187
【裁判日期】    970812
【裁判案由】    過失傷害
【裁判全文】
臺灣高等法院刑事判決            97年度交上易字第187號
上  訴  人  台灣板橋地方法院檢察署檢察官
被      告  乙○○
上列上訴人因被告過失傷害案件，不服台灣板橋地方法院九十六
年度交易字第六四九號，中華民國九十七年四月三十日第一審判
決（起訴案號：台灣板橋地方法院檢察署九十六年度偵字第二三
０四０號），提起上訴，本院判決如下：
    主  文
上訴駁回。
    理  由
一、本案經本院審理結果，認原審判決被告乙○○無罪，認事用
    法均無違誤，應予維持，爰予逕行引用原判決所記載之理由
    及證據。
二、檢察官上訴意旨略為：
  (一)本件肇事地點為倒Ｙ字型三岔路，依道路交通安全規則第九
    十三條第一項第二款、第九十四條第三項、第一百零二條第
    一項第五款及第七款之規定，被告所駕駛之自小客車在該交
    岔路口倘欲左轉，應離路口三十公尺前顯示方向燈或手勢、
    行至路口中心處待轉，並不得佔用來車道、先行左轉。然被
    告竟疏不守規定，逕行採取大角度左轉，而未讓對向告訴人
    甲○○之直行車先行，台灣省台北縣區車輛行車事故鑑定委
    員會及台灣省行車事故覆議鑑定委員會之鑑定意見均認被告
    就此而言，為肇事主因，原審竟不採用，另行認定事實，自
    與經驗法則相違。
  (二)原審未詳加調查被告所駕之汽車有無煞車失靈情形，遽行判
    決，亦非允洽。爰請求撤銷原判決，改為罪刑之諭知云云。
三、本院查：
  (一)按證據之取捨及事實之認定，係屬事實審法院自由裁量、判
    斷之職權，此項職權之行使，倘不違背客觀存在之經驗法則
    與論理則，即無許當事人依憑主觀意見，恣意指摘為違法。
    又鑑定，係證據方法之一種，其意見固常為司法機關所引用
    ，但是否完全可採，審理事實之法院仍得本於調查所得之其
    他各項證據資料，予以綜合判斷，定其取捨，尤以就同一待
    證事實而有不同之鑑定結論者為然，非謂法院不採用其中某
    鑑定意見，即有違背經驗法則之違誤。再轉彎車應讓直行車
    先行，乃係原則；如直行車尚未進入交岔路口，而轉彎車已
    達中心處開始轉彎，則直行車應讓轉彎車先行，即為例外，
    此觀道路交通安全規則第一百零二條第一項第六款規定甚明
    。
  (二)系爭二車原均行駛於三峽鎮○○路上，為被告及告訴人一致
    供明，但肇事後二車停止之地點，並非在該成福路上，而係
    與該成福路形成斜交岔狀之建安路上，其中，告訴人之機車
    距離路口，前輪為０‧八公尺，後輪為一‧三公尺，車頭反
    向；而被告之汽車後輪離機車之後輪又六‧二公尺，正面偏
    斜停止，有其雙方均不爭執之警製道路交通事故現場圖在案
    可稽（見偵查卷第六頁），足見二車相撞之地點，係在建安
    路，而非原行駛之成福路上。又依車損部位以觀，被告之汽
    車係在右側前後車門之中間處；告訴人之機車則係右側照後
    鏡斷裂，機車倒地處多有玻璃機車殼碎片，車頭則尚完好，
    有該車損照片存卷可徵（同上卷第二十二至二十四頁），可
    見被告所辯其所駕汽車已經越過成福路，完成轉進建安路狀
    態，卻遭被告攔腰衝撞肇事等語，信而有徵。
  (三)參諸製作上揭現場圖之警員記載「肇事經過概要：甲○○騎
    乘重機873—AAG，由三峽往新店方向，行經發生地，因轉彎
    處視線不良，而『不慎撞擊』乙○○所駕4272—FG自小客車
    由新店往三峽方向，左轉建安路，右方車門損壞」（同上卷
    第六頁），益見係告訴人衝撞被告之車，而被告之車當時已
    轉至建安路無訛。自該當於上揭交通規則所定直行車應禮讓
    轉彎車之例外情形，告訴代理人陳化義律師到庭指稱告訴人
    享有優先路權云云，尚無可採。被告之汽車既然突遭告訴人
    之機車撞擊，己方無過失可言，被告有無煞車及該煞車器是
    否失靈，即與車禍之發生毫無關係，自無庸調查，附此指明
    。
  (四)依告訴人直承：伊當時來不及反應，所騎機車並未煞車，即
    撞上被告之汽車一情（同上卷第四頁背面），顯見告訴人車
    速甚快；又告訴人所騎乘者，為五百ＣＣ之大型重機車（俗
    稱哈雷機車），有該機車照片附卷可證，亦為告訴代理人所
    當庭直認（見本院卷九十七年七月二十九日審判筆錄），告
    訴人與其友人一夥，於車禍發生時，所穿著者，皆係配有護
    胸、護腿、護膝、防護鞋之特殊重機車騎士勁裝，所行之處
    ，乃屬山區鄉○○○道路，悉有上揭照片在卷可憑（見偵查
    卷第二十三、二十四頁），足見被告指稱告訴人係屬超級重
    型機車隊員，急速馳行，乃致肇事一節，核屬可信。告訴人
    自謂其車時速僅五十公里云云，殊違日常生活經驗法則，無
    非諉過圖卸之詞，難以信實。
四、綜上所述，上揭二鑑定單位未見上情，遽行認定被告係轉彎
    車，未讓告訴人之直行車優先通行，具有過失責任，並無可
    採。原審慎重其事，除現場履勘外，復依自行調查所得之各
    項證據資料，予以綜合判斷，定其取捨，為被告無罪之諭知
    ，經核於法要無違誤，應予維持。告訴人置原判決已經明白
    論斷之事項於不顧，任憑己意，指摘原判決不當，檢察官依
    其請求，提起上訴，不能認為有理由，應予駁回。
據上論斷，應依刑事訴訟法第三百六十八條、第三百七十三條，
判決如主文。
中    華    民    國    97    年    8     月    12    日
                  刑事第十九庭審判長法  官  黃金富
                                    法  官  魏新國
                                    法  官  洪昌宏
以上正本證明與原本無異。
不得上訴。
                                    書記官  王韻雅
中    華    民    國    97    年    8     月    12    日


司法院資訊處製作；財團法人民間司法改革基金會備份。
